【裁判字號】    94,訴,108
【裁判日期】    950728
【裁判案由】    偽造貨幣等
【裁判全文】
臺灣板橋地方法院刑事判決               94年度訴字第108號
公  訴  人  臺灣板橋地方法院檢察署檢察官
被      告  戊○○
            己○○
上一被告
選任辯護人  江旻書律師
上列被告等因偽造貨幣等案件，經檢察官提起公訴（93年度偵字
第15831 號），本院判決如下：
    主  文
戊○○轉讓第二級毒品，處有期徒刑拾月。
己○○未經許可持有可發射子彈具有殺傷力之改造手槍，處有期
徒刑壹年貳月，併科罰金新臺幣萬元，罰金如易服勞役，以新
臺幣玖佰元即銀元佰元折算壹日，扣案改造手槍壹枝（含彈匣
壹個，槍枝管制編號0000000000號）沒收。
    事  實
一、戊○○曾施用毒品，經執行觀察勒戒後，認無繼續施用毒品
    之傾向，而經臺灣板橋地方法檢察署檢察官以90年度毒偵字
    第2366號為不起訴處分。又因施用毒品案件，經本院以93年
    度簡字第3736號判決判處有期徒刑5 月確定，於94年10 月1
    日執行完畢（本案不構成累犯）。其明知安非他命為毒品危
    害防制條例列管禁止施用轉讓之物，竟於民國93年農曆大年
    初一，在臺北縣新莊市○○路○段141 號11樓住處，無償轉
    讓少量第二級毒品安非他命予友人丁○○（所涉施用毒品部
    分另由檢察官處理）施用。
二、又甲○○（業經本院判決）於93年10月間至臺北縣新莊市○○路○段141 號11樓暫住，93年10月6 日某時，甲○○將其
    所持有具殺傷力之改造手槍1支（槍枝管制編號0000000000
    號、含彈匣1 個），交由己○○持有，請己○○將槍托上之
    插銷孔鑽大使槍管便於組裝，己○○則基於持有之意，未經
    許可持有上開可發射子彈具有殺傷力之槍枝。嗣於93年10月
    6 日20時許，經警在臺北縣新莊市○○路○段141 號11樓內
    ，查扣甲○○所有委請己○○鑽槍托孔之前開具殺傷力改造
    八釐米手槍1 支（槍枝管制編號0000000000號，含彈匣）、
    甲○○背包內之改造八釐米手槍2 支（槍枝管制編號0000
    000000號、0000000000號）、彈頭12顆、及子彈彈殼43顆、
    無殺傷力之子彈6 顆等物。
三、案經臺北縣政府警察局海山分局報請臺灣板橋地方法院檢察
    署檢察官偵查起訴。
    理  由
一、證據能力方面：本件檢察官起訴所引用之證據，就丁○○於
    警、偵訊之陳述，被告戊○○並無證據能力之爭執，且丁○○亦曾到庭與被告戊○○對質，是上開供述性證據，均有證
    據能力。另關於甲○○之警、偵訊陳述，被告己○○及其辯
    護人亦無證據能力之爭執，另證人乙○○之證述，及扣案槍
    枝及鑑定報告等，兩造亦不爭執其證據能力，均應認有證據
    能力。
二、訊據被告戊○○、己○○均矢口否認犯行，被告戊○○辯稱
    ：我並沒有轉讓安非他命予丁○○，是有一次丁○○到我住
    處時，我在上廁所，結果他自己拿我所有的安非他命施用，
    我並沒有同意云云。被告己○○辯稱：槍枝是甲○○所有，
    他將槍枝拆卸後，將槍托交給我，請我將槍托上的插銷孔鑽
    大一些，讓槍枝較容易組裝云云。經查：
  (一)本件係由警方以許惠萍涉有違反毒品危害防制條例之罪嫌，
    聲請本院核發搜索票後，於93年10月6 日20時許至臺北縣新
    莊市○○路○ 段141 號11樓（為戊○○、乙○○、己○○、
    許惠萍之住處）執行搜索，於客廳查獲戊○○、丙○○、丁○○3 人（丙○○、丁○○均經本院判決）以及偽鈔6 張；
    另於許惠萍房間內（即偵查卷第12頁現場圖標示房間1），
    扣得改造手槍、彈頭、彈殼以及海洛因、安非他命各1 包等
    物，以及於主臥室內扣得吸食器等物，有本院核發之搜索票
    影本、警製搜索扣押筆錄、扣押物品目錄表、現場圖、現場
    照片及扣案物品照片等為證。
  (二)而同案被告丁○○於警詢時即表示：我一個多月前曾到戊○○家，他給我吸食安非他命，我交付500 元給他等語（見偵
    查卷第39頁），惟至偵查中即改稱：農曆年第一天至戊○○
    家，戊○○提供毒品給我吸食；當時是戊○○在施用安非他
    命，我湊過去施用一、二口，至於警詢時說有給戊○○幾百
    元，是警察要我這樣說的等語（見同前卷第123 頁背面、第
    124 頁、第193 頁）。核以丁○○於上開期日之陳述雖有不
    符之處，然其於偵訊中就戊○○交付毒品供其施用之時、地
    及過程，敘述較為詳細完整，且其於偵查中之陳述，係經具
    結後所為之陳述，顯較警詢中不完整之陳述為可採。且丁○○於本院審判中雖證稱：因為時間太久，不記得當時情形，
    則自以警、偵訊中之陳述較為可採（見本院95年7 月20日審
    判筆錄），足證丁○○於偵查中所述被告戊○○轉讓毒品供
    其施用之情形非虛。
  (三)而被告戊○○雖自始即矢口否認犯行，惟經與丁○○當庭對
    質後，即改稱：93年時，丁○○確實有到我家，當時毒品是
    放在我房間的桌上，而丁○○到我家，趁我上廁所時，他就
    直接拿我的毒品施用，我並沒有同意，我的毒品是放在主臥
    室內云云（見本院95年7 月20日審判筆錄）。然而被告戊○○於本院準備程序中係辯稱：丁○○是自己帶毒品到我家施
    用，我沒有提供毒品給他吸食云云（見本院卷一第83頁），
    其前後所述顯有矛盾，若丁○○有攜帶毒品至被告戊○○住
    處，為何又需擅取被告戊○○之毒品施用？顯見被告戊○○
    所辯僅係卸責之詞。而丁○○於93年間，確實因施用第二級
    毒品安非他命，經本院以93年度簡字第5508號判決判處有期
    徒刑6 月，有卷附臺灣高等法院丁○○之前案紀錄表在卷可
    稽（本院卷二第215 頁部分），參以丁○○歷次指證被告戊○○提供安非他命予其施用等情觀之，足證被告戊○○轉讓
    第二級毒品之犯行明確。
  (四)至於被告己○○持有具殺傷力之槍枝犯行，其雖矢口否認之
    ，而同案被告甲○○則推稱扣案之槍枝均係被告己○○所有
    云云。然證人即被告己○○之母乙○○於本院審判中詳陳：
    甲○○在被查獲之前就有住我女兒許惠萍的房間，我曾經在
    我女兒房間內，看到一些槍、彈放在小桌子下面，也有看到
    一些沒有組合好的槍；被查獲之前，甲○○在我女兒房間內
    睡覺，己○○從該房間走出來，我問他做什麼，己○○就說
    甲○○叫他做，然後用手比鑽東西的手勢，所以我猜想是甲○○叫己○○鑽槍管等語（見本院95年5 月12日審判筆錄）
    。而證人乙○○為己○○之母，茍非己○○真有受被告甲○○之託代為鑽槍，乙○○豈會矯詞虛捏而陷己○○於持有槍
    枝甚至製造槍枝之罪嫌？
  (五)又同案被告甲○○為警查獲時係在房間內睡覺，警察進入該
    房間後查獲3 支槍，鑑定報告中所指的第一把槍，就是從被
    告甲○○所有之皮包中取出，第三、第四就是在房間裡面查
    獲的，其中第三的銀白色槍枝（即管制編號0000000000號）
    ，即己○○正在組裝的槍枝，此據證人陳勇先證述在卷（見
    本院95年5 月12日審判筆錄）。且證人陳勇先更證稱：在進
    入該房間前有聽到鑽孔的聲音，進入房間時，己○○拿著槍
    正在組裝等語（見同前審判筆錄第29頁）。足以被告己○○
    在甲○○睡覺之房間使用鑽孔機鑽槍等情，可認被告己○○
    所述受甲○○所託在槍托上鑽孔等語，應非虛言。而被告己○○雖辯稱僅持有槍托，並未持有整枝改造手槍云云。惟被
    告己○○於本院審判中亦坦承：在槍托上鑽孔，是為了讓插
    銷容易插入，如此槍管才能便於組裝等語（見本院95年7 月
    20日審判筆錄第10-11 頁），則衡以常情，被告己○○既有
    意鑽磨槍托之插銷孔，若不與插銷、槍管比對，如何鑽出適
    用之大小？且證人庚○○○○於審判中亦證稱：己○○所拿
    的槍沒有組裝，但他身旁有一些零件，若組合在一起就是一
    把槍等語（見本院卷二第128 頁）。顯見被告己○○縱僅拿
    取槍托鑽孔，惟該槍枝之其餘零件均在被告己○○之管領力
    所及範圍，且其所管領之零件可組裝成有殺傷力之槍枝。又
    被告己○○既自承其並無製造槍枝之能力，若非槍枝各部位
    零件參互對照，其亦無可能僅拿取槍托即能鑽出適當之插銷
    孔並能讓槍管更容易組裝。足見甲○○將有殺傷力之槍枝拆
    卸後交予被告己○○，並非僅將槍托交予被告己○○持有，
    而是將所有零件均交付於被告己○○之管領力下。而被告己○○亦本於持有之意，雖其將該槍枝之其餘零件置於身旁，
    而僅拿取槍托鑽磨，惟被告己○○已持有該槍枝之所有零件
    ，其所辯僅持有槍托云云，與事實不符，僅為強辯卸責之詞
    ，不足採信。
  (六)而被告己○○所持有之上開零件，為單一槍枝所拆卸而成，
    而非各別獨立存在之零件，且上開零件所組成之槍枝，經送
    請內政部刑事警察局鑑定（即槍枝管制編號0000000000號）
    ，認定係仿WALTHER 廠PPK/S 型半自動手槍換裝金屬槍管而
    成，機械性能良好，可擊發適用子彈，具有殺傷力，有該局
    93年12月2 日刑鑑字第0930206498號鑑定書在卷可稽（見偵
    查卷第245-249 頁）。足認被告己○○持有具殺傷力之改造
    槍枝1 把之犯行明確，應依法論處。
三、核被告戊○○所為，係犯毒品危害防制條例第8 條第2 項之
    轉讓第二級毒品罪。至於被告己○○部分，因其行為後，槍
    砲彈藥刀械管制條例（下稱本條例）業於94年1 月26日經總
    統令修正公布，於同月28日生效，依新修正之槍砲彈藥刀械
    管制條例，係將原第11條刪除改列於本條例第8 條，就被告
    己○○所犯持有改造手槍之行為，依修正前之本條例第11條
    第4 項規定，其法定刑為「一年以上七年以下有期徒刑，併
    科新臺幣七百萬元以下罰金」，修正後依本條例第8 條第4
    項規定，則法定刑應為「三年以上十年以下有期徒刑，併科
    新臺幣七百萬元以下罰金」，被告己○○行為後適用之刑罰
    法律既已變更，且以被告行為時之法律有利於被告，是就被
    告己○○所犯持有改造手槍部分犯行，應依刑法第2 條第1
    項前段規定，適用被告己○○行為時，即修正前之本條例第
    11條第4 項處罰之。
四、本院審酌被告己○○、戊○○前科、素行（見卷附臺灣高等
    法院被告前案紀錄表），被告戊○○自己有施用毒品之習性
    ，深知施用毒品之惡害，竟仍轉讓毒品予他人施用；被告己○○則係因一時失慮觸法，惟二人犯後就犯行均有匿飾，並
    斟酌被告等之犯罪後態度以及各別之犯罪動機、手段、所生
    危害等一切情狀，各量處如主文所示之刑，並就被告己○○
    所科罰金刑部分諭知易服勞役之折算標準。而被告己○○行
    為後，刑法關於易服勞役折算標準之規定雖另有修正，惟本
    院認被告己○○持有槍枝之犯行，若以其行為時之法律，則
    主刑部分最輕本刑為有期徒刑一年以上，顯有利於裁判時法
    ，故已比較論述如前。基於法律應整體適用不能分割之原則
    ，就所宣告罰金刑如易服勞役之折算標準，亦應逕適用行為
    時之法律，而不另贅為比較適用，附此敘明。又扣案之改造
    八釐米手槍1 支（含彈匣1 個，槍枝管制編號0000000000號
    號、0000000000號），則為違禁物，且與被告己○○之犯行
    有關，此部分沒收宣告所適用之法令，亦不能割裂適用，應
    依修正前刑法第38條第1 項第1 款之宣告沒收。
據上論斷，應依刑事訴訟法第299 條第1 項前段，修正前槍砲彈
藥刀械管制條例第11條第4 項、毒品危害防制條例第8 條第2 項
，刑法第11條前段、第2 條第1 項前段、修正前刑法第42條第2
項、第38條第1 項第1 款，修正前罰金罰鍰提高標準條例第2 條
，現行法規所定貨幣單位折算新臺幣條例第2 條，判決如主文。
本案經檢察官陳孟黎到庭執行職務。
中    華    民    國    95    年    7     月    28    日
                  刑事第十一庭  審判長法  官  徐蘭萍
                                      法  官  林淑婷
                                      法  官  林漢強
以上正本證明與原本無異
如不服本判決應於送達後10日內向本院提出上訴狀
                                      書記官  曾千庭
中    華    民    國    95    年    7     月    28    日
附錄本案論罪科刑所用法條全文
修正前槍砲彈藥刀械管制條例第11條
未經許可，製造、販賣或運輸第四條第一項第一款所稱其他可發
射金屬或子彈具有殺傷力之各式槍砲者，處五年以上有期徒刑，
併科新臺幣一千萬元以下罰金。
未經許可，轉讓、出租或出借前項所列槍砲者，處三年以上十年
以下有期徒刑，併科新臺幣七百萬元以下罰金。
意圖供自己或他人犯罪之用，而犯前二項之罪者，處無期徒刑或
七年以上有期徒刑，併科新臺幣一千萬元以下罰金。
未經許可，持有、寄藏或意圖販賣而陳列第一項所列槍砲者，處
一年以上七年以下有期徒刑，併科新臺幣七百萬元以下罰金。
第一項至第三項之未遂犯罰之。
毒品危害防制條例第8條
轉讓第一級毒品者，處一年以上七年以下有期徒刑，得併科新臺
幣一百萬元以下罰金。
轉讓第二級毒品者，處六月以上五年以下有期徒刑，得併科新臺
幣七十萬元以下罰金。
轉讓第三級毒品者，處三年以下有期徒刑，得併科新臺幣三十萬
元以下罰金。
轉讓第四級毒品者，處一年以下有期徒刑，得併科新臺幣十萬元
以下罰金。
前四項之未遂犯罰之。
轉讓毒品達一定數量者，加重其刑至二分之一，其標準由行政院
定之。


司法院資訊處製作；財團法人民間司法改革基金會備份。
